臺灣桃園地方法院刑事判決　　　　　　　95年度訴字第1642號
公　訴　人　臺灣桃園地方法院檢察署檢察官
被　　　告　甲○○
　　　　　　　　　　弄179號.
指定辯護人　本院公設辯護人丙○○
上列被告因違反槍砲彈藥刀械管制條例案件，經檢察官提起公訴
（95年度偵字第12916號），本院判決如下：
    主  文
甲○○未經許可，持有手槍，處有期徒刑柒年，併科罰金新臺幣
拾貳萬元，罰金如易服勞役，以新臺幣仟元折算壹日。扣案如
附表一、附表二所示之物，均沒收。
    事  實
一、甲○○明知具殺傷力之手槍及具殺傷力之子彈，均係槍砲彈
    藥刀械管制條例所列管之違禁物，非經主管機關許可，不得
    持有。竟仍基於未經許可持有具殺傷力之手槍及子彈之犯意
    ，於民國94年1 月間某日，透過網際網路向某真實姓名年籍
    不詳之成年男子，以新臺幣30萬元之代價，購得具殺傷力之
    德國SIG SAUER 廠P228型口徑9mm （9X19mm），槍號「B187
    602 」號制式半自動手槍1 枝（含彈匣1 個，槍枝管制編號
    ：0000000000號）；如附表一編號二、附表三編號一所示制
    式子彈14顆及如附表三編號二所示土造子彈1 顆後，未經許
    可而持有之，並藏放於桃園縣楊梅鎮○○里○○路○ 段551
    巷65弄179 號住處內。嗣於95年6 月3 日凌晨0 時50分許，
    甲○○將上開槍枝、子彈放置於其所有之咖啡色側背包內持
    以外出，並與乙○○（冒名戊○○）、丁○○3 人一同駕乘
    車牌號碼9N -7489號自用小客車，行經桃園縣桃園市○○○
    路某處，為警臨檢查獲，並在前開自用小客車駕駛座下方腳
    踏墊上扣得如附表一編號一所示槍枝1 枝、如附表一編號二
    及附表三所示子彈共15顆，及如附表二所示甲○○所有放置
    上開槍枝、子彈之咖啡色側背包1 個。
二、案經桃園縣政府警察局桃園分局報告臺灣桃園地方法院檢察
    署檢察官偵查起訴。
    理  由
甲、證據能力部分
一、按被告以外之人於審判外之言詞或書面陳述，除法律有規定
    者外，不得作為證據。又被告以外之人於偵查中向檢察官所
    為之陳述，除顯有不可信之情況者外，得為證據。而被告以
    外之人於檢察事務官、司法警察官或司法警察調查中所為之
    陳述，與審判中不符時，其先前之陳述具有較可信之特別情
    況，且為證明犯罪事實存否所必要者，得為證據，刑事訴訟
    法第159 條第1 項、第159 條之1 第2 項、第159 條之2 分
    別定有明文。次按被告以外之人於審判外之陳述雖不符刑事
    訴訟法第159 條之1 至之4 等4 條之規定，而經當事人於審
    判程序同意作為證據，法院審酌該言詞陳述或書面陳述作成
    時之情況，認為適當者，亦得為證據，同法第159 條之5 第
    1 項亦有明定。其立法意旨在於傳聞證據未經當事人之反對
    詰問予以核實，原則上先予排除。惟若當事人已放棄反對詰
    問權，於審判程序中表明同意該等傳聞證據可作為證據，基
    於尊重當事人對傳聞證據之處分權，及證據資料愈豐富，愈
    有助於真實發見之理念，且強化言詞辯論主義，使訴訟程序
    得以順暢進行，上開傳聞證據亦均認具證據能力。
二、查本件證人即在場之人丁○○、乙○○（冒名戊○○）分別
    於警詢中所為之證述，其性質雖均屬傳聞證據，惟被告甲○○及其指定辯護人在本院準備程序中，對上開證據方法之證
    據能力均表示無意見，顯有默示同意援用之意，且未於本案
    言詞辯論終結前聲明異議，本院審酌上開證人於警詢中之陳
    述，係於距案發時刻密接之時點，就其親身經歷之事實所為
    ，尚無餘暇慮及利害關係，而較少人情施壓或干擾之機會，
    另均核無違法取證之情事，依上開證述作成當時之情況，並
    無不適當之情形，因認均得為證據。
乙、認定犯罪事實之依據及理由
一、訊據被告固坦承於95年6 月3 日凌晨0 時50分許，與乙○○
    （冒名戊○○）、丁○○3 人一同駕乘車牌號碼9N -7489號
    自用小客車，行經桃園縣桃園市○○○路某處，為警臨檢查
    獲，並在前開自用小客車駕駛座下方腳踏墊上扣得如附表一
    編號一所示槍枝1 枝、如附表一編號二及附表三所示子彈共
    15顆，及如附表二所示放置上開槍枝、子彈之咖啡色側背包
    1 個之事實，惟否認有何未經許可持有具殺傷力之槍枝、子
    彈之犯行，辯稱：扣案的槍枝、子彈都是乙○○所有，95年
    6 月3 日為警查獲當時，是因為乙○○一直看著我，用眼神
    暗示我承擔本件持有槍彈的責任，我才扛下來，我當時不知
    道罪那麼重云云。經查：
（一）上揭犯罪事實，業據被告甲○○於警詢時供承：案發當天
      為警於車牌號碼9N-7489 號自用小客車駕駛座下方腳踏墊
      上扣得之咖啡色側背包1 個是我所有。背包內所藏放如附
      表一、三所示槍枝及子彈，係我於94年1 月間某日，透過
      網際網路聊天室向某真實姓名年籍不詳，年約40歲之成年
      男子購得，我都稱呼該男子為「老闆」。對方主動詢問我
      是否要購買槍枝，我便向他以30萬元的代價購買扣案如附
      表一、三所示之槍枝、子彈，並約定在新竹縣南寮漁港交
      貨。購買時曾在新竹縣內灣鄉山區試射過，當時只有我與
      賣方2 人在場，賣方免費提供試射2 發子彈，我朝天上開
      了2 發子彈，手槍功能正常。我所購買的制式手槍1 把為
      黑色，有滑套；彈匣1 個為黑色，可以裝填15發子彈；制
      式子彈15顆的特徵為金色13顆、銀色2 顆。我平常將手槍
      及子彈藏放於桃園縣楊梅鎮○○里○○路○ 段551 巷65弄
      179 號住處內，除了去酒店及KTV 等聲色場所以外，不會
      將槍枝、子彈帶出門。95年6 月3 日為警查獲當天，是因
      為要與乙○○、丁○○出門喝酒，所以攜帶扣案槍枝、子
      彈等語在卷（見臺灣桃園地方法院檢察署95年度偵字第12
      916 號偵查卷宗第7 頁至第9 頁），其於偵查中且坦稱扣
      案之槍、彈係經由網路向一位年約40歲之男子購得，係於
      94年1 月間在新竹縣南寮漁港付款取貨，曾試射過2 發，
      購買之目的係為防身，為警查獲當天，係因欲至酒店喝酒
      ，故隨身攜帶槍、彈以便防身等情無隱（見偵卷第53頁）
      ，其供承扣案之槍、彈及藏置槍、彈之咖啡色背包皆屬其
      所有，並於為警查獲當天隨身攜行部分，核與證人即在場
      之人乙○○（冒名戊○○）於警詢中證述：案發當天甲○○將咖啡色包包隨身攜帶，警方在車牌號碼9N-7489 號自
      用小客車駕駛座下方腳踏墊上查獲上開咖啡色包包。包包
      內如附表一、三所示的槍枝、子彈，我不知道是何人所有
      ，但是警方在查獲現場有詢問該槍枝是誰所有，甲○○當
      場承認是他所有等語（見上開偵查卷宗第23頁至第24頁）
      ；證人即在場之人丁○○於警詢中證述：案發當時警方在
      車牌號碼9N-7489 號自用小客車駕駛座下方腳踏墊上查獲
      如附表一、三所示的槍枝、子彈，皆是甲○○所有，因為
      放置上開槍枝、子彈的咖啡色側背包為甲○○所有，案發
      當天甲○○來找我們的時候就背著咖啡色側背包。我是為
      警查獲當天才知道扣案的槍枝、子彈是甲○○所有等語（
      見上開偵查卷宗第16頁至第18頁），情節互核相符。復有
      如事實欄所述之槍枝、子彈及咖啡色側背包扣案，及查獲
      現場照片、桃園分局武陵派出所刑案蒐證照片在卷足稽。
      又被告為警於前述時間、地點扣案之槍枝、子彈，經送內
      政部警政署刑事警察局鑑定結果，認附表一編號一所示槍
      枝1 枝係德國SIG SAUER 廠P228型口徑9mm （9X19mm）制
      式半自動手槍，槍號為「B187602 」（含彈匣1 個，槍枝
      管制編號：0000000000號），槍管內具6 條右旋來復線，
      機械性能良好，可擊發口徑9mm （9X 19mm） 制式子彈，
      認具殺傷力；附表一編號二及附表三編號一所示子彈共14
      顆，認均係口徑9mm （9X19mm）制式子彈，認均具殺傷力
      ；附表三編號二所示子彈1 顆，認係具直徑約9mm 金屬彈
      頭之土造子彈，經試射，可擊發，認具殺傷力，此有內政
      部警政署刑事警察局95年7 月10日刑鑑字第0950087105號
      鑑驗通知書存卷可稽。
（二）至被告雖於本院審理中一度以前詞置辯，並稱：扣案如附
      表二所示放置扣案槍枝、子彈的咖啡色包包是乙○○所有
      。案發當天我先去找丁○○，2 人再一起去乙○○位於中
      壢之住處。我跟丁○○2 人進到乙○○家中，扣案咖啡色
      側背包是乙○○從他的房間拿出來的，我們在客廳等他，
      所以不是很清楚他是從房間哪裡拿出來。後來乙○○就找
      我和丁○○一起去桃園市○○路附近的桃園酒店喝酒，乙○○就把包包帶上車。當時因為乙○○有喝酒，而我沒有
      喝酒但是不會開車，所以乙○○叫丁○○開車，乙○○並
      把包包遞給丁○○，叫丁○○放在駕駛座的踏板上。從乙○○家出來到桃園是丁○○開的車，乙○○坐在後座，我
      坐在副駕駛座。我們在前往桃園酒店的路上，就被警察臨
      檢查獲了云云。惟查：
   1、證人即在場之人乙○○於本院審理中證稱：「案發當天我
      們是3 個人一起在文中路的某餐廳上車。這輛車是我去借
      的，我借到這個車子後都是我在開該車，在餐廳喝酒後就
      換丁○○駕駛。扣案裝槍的咖啡色包包是我的。我的包包
      一直都放在車子駕駛座裡面。甲○○、丁○○沒有看到我
      把包包拿出來。案發當天，我是在文中路的一家路邊攤叫
      甲○○、丁○○他們過來與我碰面。甲○○、丁○○兩個
      人是一起過來。」等語在卷（見本院卷第53頁）：又證人
      即在場之人丁○○於本院審理中復證稱：「案發當天我們
      3 人要去喝酒，乙○○與甲○○2 人當時已經一起在中壢
      朋友住處，我是後來接到甲○○的電話之後，才自己一個
      人去找甲○○、乙○○他們2 個人。」等語甚詳（見本院
      卷第59頁）。被告甲○○與證人乙○○、丁○○3 人，就
      案發當天3 人如何相約、何處碰面、出發地點、駕車之人
      等情，所供情節均有未合。且就扣案咖啡色包包究係何人
      所有且為何放置於案發當天3 人所駕乘之自用小客車上一
      節，被告甲○○所供「扣案咖啡色側背包是乙○○從他的
      房間拿出來的，我和丁○○在客廳等他。後來乙○○就找
      我和丁○○一起去桃園市○○路附近的桃園酒店喝酒，乙○○就把包包帶上車」一節，與證人乙○○所述「扣案裝
      槍的咖啡色包包是我的。我的包包一直都放在車子駕駛座
      裡面，甲○○、丁○○沒有看到我把包包拿出來」，過程
      顯然不符且差距甚大，復與被告甲○○及證人乙○○、丁○○3 人於警詢中一致證稱扣案藏放槍枝、子彈之咖啡色
      背包係被告甲○○所有，並於案發當天由甲○○隨身攜帶
      一節，前後迥異。是被告甲○○與證人乙○○、丁○○上
      開所陳，內容非僅前後翻異，且互核均有矛盾，尚難驟信
      為真。
   2、再者，被告就乙○○究係於何時、以何種方式要求被告承
      擔持有槍彈犯行一節，於本院準備程序及審理中先稱：「
      因為查獲當時乙○○一直看著我，對我使眼色，用眼神暗
      示我，我才扛下來。」云云（見本院卷第18頁、第51頁）
      ，惟嗣於本院審理中改稱：「由查獲現場押返警察局途中
      ，我、丁○○、乙○○3 個人坐在警車後座，乙○○坐中
      間，我坐左邊，我與丁○○中間隔著乙○○。乙○○在警
      車上叫我要把持有槍彈的責任扛下來，他是靠在我耳邊小
      聲跟我說。乙○○叫我扛的時候，只有告訴我槍枝裡面有
      幾發子彈，其他部分叫我自己掰。乙○○沒有跟我說要如
      何說明槍枝來源、沒有教我在面對警察時要如何應答，乙○○只是叫我不要擔心，開庭時推給他就好了。」云云（
      見本院卷第177 頁至第17 9頁）。被告所稱遭乙○○要求
      扛下本件犯行之時間、方式一節，先稱係於查獲現場以眼
      神暗示，復稱係於查獲後搭乘警車返回警局時在警車上以
      言語指示，所辯前後矛盾，是否為真，已難逕信。況被告
      於為警查獲當時，與乙○○僅為普通朋友，2 人認識未幾
      ，被告甚且不知乙○○之本名一情，業據被告於本院審理
      中供承及證人乙○○、丁○○於本院審理中證述明確。本
      件被告被訴持有具殺傷力之手槍犯行，屬最輕本刑5 年以
      上有期徒刑之重罪，且被告與乙○○並無深厚情誼，豈有
      僅因乙○○之眼神暗示或言語指示，即願意為交情僅為普
      通之友人乙○○擔此重罪，以致自罹刑責之理？是被告上
      開所辯，顯與常情有違，實難驟信。
   3、又本件證人即查獲員警黃國誠於本院審理中證稱：「案發
      當時我與員警陳汎文等人原在桃園縣桃園市○○○路執行
      取締酒後駕車勤務。本件車輛經攔檢後，聞到車上有濃厚
      的酒味，所以車上3 人都下車接受盤查。當時是由丁○○
      開車的。甲○○坐在副駕駛座，『戊○○』坐在左後座。
      我那天看到的『戊○○』，就是在庭的乙○○。該自用小
      客車上駕駛座的腳踏墊上有一個小包包，我們就請他們把
      包包拿出來檢查，打開之後發現裡面有槍枝及子彈。我們
      查獲當時有問槍枝及子彈是誰的，被告甲○○立刻說槍彈
      是他的。」等語在卷（見本院卷第43頁至第44頁）；核與
      證人即查獲員警陳汎文亦於本院審理中證稱：「查獲當天
      原是執行酒駕勤務，我與員警黃國誠到場支援時，看到被
      查獲的3 人已經控制住，而且已經隔離，只是還沒有上手
      銬。我們把3 人分開在車子的前方與後方，並在現場問槍
      枝是誰持有的，甲○○坦承他持有，當時甲○○還在車子
      旁邊。」等語，互核相符（見本院卷第147 頁）。查證人
      黃國誠、陳汎文於本院審理中，經告以偽證罪之處罰後，
      到庭具結證述如上，係以刑事責任擔保其證言之真實性，
      且黃國誠、陳汎文與被告甲○○並不相識，彼此間亦無任
      何嫌隙，當無甘冒涉犯偽證罪之風險，僅為蓄意構陷被告
      甲○○之理，本院就其前開證言又查無顯著瑕疵，是其證
      述應值採信。堪認本件被告甲○○於95年6 月3 日為警查
      獲當時，經警方詢問後即當場承認扣案槍枝、子彈為其所
      有，足認被告前開所稱係於查獲後在警車上始應乙○○之
      要求承擔本件犯行，而於警詢中承認扣案槍彈為其所持有
      之辯解，顯係屬臨訟杜撰之詞，洵不足採。
   4、至證人即在場之人乙○○雖於本院審理中改稱：「我在警
      詢時教唆甲○○頂罪。案發當時臨檢完，我們3 人被銬在
      警車後座送往警察局。在警車上我對甲○○說：『我被通
      緝了，你把罪扛起來，不會有事的。』我只對甲○○說這
      樣子而已，沒有在其他時間、地點與甲○○講這些話或作
      其他的示意動作。我叫甲○○說是上網買的，槍枝購買的
      時間、交貨地點我叫他隨便編。我教甲○○說購買的價格
      為20到30萬元，上網買東西價格不一定，我叫甲○○在這
      個範圍自己隨便編。販賣槍彈給甲○○的人為何，我也叫
      甲○○隨便編一個就好了。我還教甲○○講說扣案的內容
      物就1 把槍跟1 個彈匣而已。我忘了有沒有教甲○○說有
      關於試射子彈的問題要如何回答。」云云（見本院卷第47
      頁至第50頁）。惟查：揆諸證人乙○○上開所證，其就於
      警車上如何要求甲○○承擔本件持槍犯行之經過一節，先
      稱僅向甲○○表示「我被通緝了，你把罪扛起來，不會有
      事的」等語，除此之外並未以其他言語或動作示意甲○○
      承擔本件犯行，惟旋另改口證稱曾指示甲○○於警詢時如
      何應答，並告知甲○○應答稱本件槍彈係透過網際網路購
      得、價格約在20萬至30萬之間、扣案物有槍枝1 把與彈匣
      1 個等細節，證人乙○○同日於本院審理中所為證述非僅
      前後自相矛盾，復與其前於警詢中所證情節不符，更與被
      告甲○○於本院審理中供稱：「乙○○只有告訴我子彈的
      數量，其他都叫我自己編」一情迥異，所證內容殊難驟信
      。況證人乙○○另因未經許可持有具殺傷力之改造手槍、
      子彈之違反槍砲彈藥刀械管制條例案件，經本院以95年度
      訴字第960 號刑事判決判處有期徒刑4 年6 月，現上訴於
      台灣高等法院以96年上更（一）字第000398號，乙○○復
      於本院審理中具狀要求將本件持槍犯行「移交至高等法院
      併案審理，致使被告（即乙○○）保住權益不致同一罪名
      而受兩次判決」（見本院卷第134 頁），是證人乙○○是
      否因慮及本件被告甲○○持有槍彈犯行倘由乙○○代為承
      擔，則因乙○○已有持槍犯行在先，本件犯行將得與乙○○之持槍前案享有連續犯裁判上一罪之利益，始於本院審
      理中更易證詞，改稱扣案槍枝、子彈實為乙○○所有，被
      告甲○○僅係依乙○○之指示扛下本件持槍犯行，以脫免
      被告甲○○之罪責，殊值懷疑。是證人乙○○前開所證曾
      於警車上要求並指示甲○○承擔本件持有具殺傷力之槍枝
      、子彈犯行一節，顯係出於迴護之情而為虛偽證述，無足
      採信。
   5、又證人即在場之人丁○○另於本院審理中改稱：「案發當
      時我們被查獲後坐警車到警察局，在警車上乙○○有教甲○○怎麼說明槍的來源。乙○○怎麼教我不清楚，我沒有
      注意去聽他們的對話內容。乙○○有跟甲○○說：『你跟
      警察說槍彈是你的，你就要負責到底。』，因為查獲當時
      ，甲○○對警察說槍彈是他的。當時槍是由甲○○認罪，
      我們在警車上時，乙○○就跟我說甲○○已經扛下來了，
      等一下做筆錄的時候就說是甲○○的就好。乙○○並叫我
      們講說車子是甲○○開的，所以包包才會放在他那邊。甲○○、乙○○小小聲的講，音量大概只有2 個人才聽的到
      。因為我看他們輕聲細語在講，我有過去聽一下，然後就
      沒有再繼續聽了。我過去聽一下聽到說：『你就這樣講槍
      怎麼來... 。』，之後就不清楚了。」云云（見本院卷第
      58頁、第61頁至第64頁）。徵諸證人丁○○前開所證內容
      ，非僅與其前於警詢中所證情節迥異，且同日所證既稱未
      曾注意乙○○與甲○○之談話內容，復又改稱曾聽聞乙○○對甲○○說「你跟警察說槍彈是你的，你就要負責到底
      」、「你就這樣講槍怎麼來... 」等語，甚且再稱乙○○
      亦曾要求丁○○於警詢中指稱扣案咖啡色包包為甲○○所
      有。證人丁○○就其於警車上是否聽聞乙○○與甲○○之
      對話內容、對話內容為何、乙○○是否曾指示丁○○於警
      詢中對本件持有槍彈犯行應如何陳述等此一單純事實，竟
      於同日審理中翻異數次，所證是否屬實，已有可疑。況被
      告復於本院審理中供稱：「乙○○在警車上叫我要把持有
      槍彈的責任扛下來，他是靠在我耳邊小聲跟我說。乙○○
      跟我講話的音量，丁○○聽不到。丁○○是在我交保之後
      才知道乙○○叫我扛的這件事。從查獲地到押解返回派出
      所的途中，我及乙○○都沒有跟丁○○交談，乙○○只有
      跟我講話。到警察局之後，乙○○坐我旁邊，跟我說要我
      扛下來，不可以說槍彈是他的，當時丁○○在我們的左前
      方接受警察詢問。一直到丁○○作警詢筆錄時為止，我和
      乙○○都沒有跟丁○○講到話。」等語甚詳，倘證人乙○○確曾於警車後座指示被告如何承擔本件犯行，且為同車
      緊靠並坐後座之人丁○○所聽聞，乙○○甚且曾要求丁○○配合於警詢中指證扣案咖啡色背包為被告所有，則丁○○顯為佐證被告清白之重要證人，被告當無謊稱丁○○並
      未見聞乙○○要求被告扛起刑責之言語舉措，以致自罹刑
      章之理，是證人丁○○所證曾於警車上聽見乙○○要求被
      告承擔本件犯行，並要求丁○○配合指證扣案背包為甲○○所有一節，顯係杜撰之詞，無從驟信為真。
   6、又證人黃國誠於本院審理中另證稱：「查獲現場沒有看到
      或聽到乙○○、丁○○向被告甲○○示意，叫甲○○承擔
      持槍犯行的動作或言語。在警局偵查時，我們把甲○○、
      乙○○、丁○○3 個人隔離，並沒有讓他們在一起，也沒
      有聽到或看到乙○○或丁○○向被告甲○○示意，叫甲○○承擔的動作或言語。」等語在卷（見本院卷第43頁至第
      44頁）；證人陳汎文亦於本院審理中另證稱：「查獲後是
      我載被告、丁○○及乙○○3 人回去，在警車上將他們3
      人銬在一起，並限制他們不能講話，3 人在警車裡實際上
      也沒有講話。我在車上跟甲○○說『你在現場承認這把槍
      是你的，你知不知道這個罪很重』，但是甲○○都沒有回
      應。押回警局後3 人隔離訊問，分開做筆錄，並沒有讓他
      們講話，做完筆錄後才讓他們銬在一起。當初在查獲現場
      一問，甲○○就坦承槍枝、子彈是他的，其他2 人都不承
      認，只有甲○○一個人承認，而且甲○○向我們坦承他買
      了槍枝後有試射2 發，甲○○對槍枝外觀的描述詳細，也
      坦承槍枝功能正常，我們覺得甲○○可能有使用過有持有
      過這把槍。」等語可稽（見本院卷第145 頁、第146 頁）
      。足認被告甲○○與證人乙○○、丁○○3 人為警查獲當
      時，即已隔離並分別詢問，被告甲○○並當場承認持有扣
      案槍彈，且乙○○、丁○○在查獲現場均無以言語或動作
      暗示被告承擔本件犯行之行為。查獲後，被告、乙○○、
      丁○○搭乘警車返回警局途中，因員警陳汎文禁止3 人交
      談，故3 人實無勾串討論警詢供詞之可能，且實際上亦無
      商量頂替持槍犯行之行為。員警陳汎文甚且曾於警車上告
      知甲○○持有槍彈屬於重罪，惟甲○○嗣於警局中接受警
      詢時，仍始終坦承持有槍彈之犯行。在警局製作筆錄時，
      3 人亦經隔離詢問，並無交談之機會，乙○○更無教唆被
      告甲○○承擔本件犯行之可能。綜上，甲○○、乙○○、
      丁○○3 人，自為警查獲時起至警詢筆錄製作完畢時起，
      均無交談之可能，而3 人在毫無勾串機會之情形下，竟於
      警詢中一致陳稱扣案如附表二所示咖啡色側背包1 個，及
      背包中藏放之扣案如附表一、三所示槍枝、子彈，均為甲○○所有，且甲○○復能就購槍目的、槍彈來源、購買途
      徑、槍枝性能、槍彈特徵、試射過程、藏放地點等細節，
      均詳述在卷，益徵被告於警詢中所供扣案如附表一、三所
      示槍彈係其所購買並持有一節，堪信為真。是被告甲○○
      及證人乙○○、丁○○嗣於本院審理中翻異前詞，顯係圖
      以脫免被告甲○○本件持有槍彈犯行之虛偽陳述，均無足
      採。
（三）況被告於警詢中供稱：「我所購買的制式手槍1 把為黑色
      ，有滑套；彈匣1 個為黑色，可以裝填15發子彈；制式子
      彈15 顆 的特徵為金色13顆、銀色2 顆。」、「賣方免費
      提供試射2 發子彈，我朝天上開了2 發子彈，手槍功能正
      常。」等語。被告所稱槍枝、子彈之外觀細部特徵與扣案
      槍彈相符，且本件扣案槍枝送內政部警政署刑事警察局鑑
      驗後，認該槍枝機械性能良好，可擊發口徑9mm （9X19mm
      ）制式子彈，認具殺傷力，與被告對槍枝性能之描述亦相
      吻合。倘扣案槍枝、子彈係乙○○所有，而被告從未使用
      並持有該扣案槍彈，則顯無可能就扣案之槍枝、子彈之外
      型特徵瞭如指掌，甚至對扣案槍枝之機械性能知之甚詳。
      益徵被告甲○○確曾持用扣案如附表一、三所示槍枝、子
      彈無訛。
（四）至被告雖於警詢中供稱其於94年1 月間某日購得並持有之
      槍枝1 枝之廠牌為「貝瑞塔」廠牌、子彈15顆均為制式子
      彈，惟被告既於警詢及偵查中，均明確供稱於95年6 月3
      日凌晨0 時50分許為警查獲並扣案之附表一編號一所示德
      國SIG SAUER 廠P228型口徑9mm （9X19mm）制式半自動手
      槍1 枝；扣案如附表一編號二、附表三所示口徑9mm （9X
      19mm）制式子彈共14顆、具直徑約9mm 金屬彈頭土造子彈
      1 顆，即為被告於94年1 月間某日所購得之並持有之槍彈
      ，並就扣案槍枝、子彈之特徵清楚描述，則被告警詢中所
      述之槍彈廠牌、型式與扣案槍枝、子彈不符之處，顯屬誤
      記，附此敘明。
（五）至被告雖另辯稱：我只有於95年5 月間某日，在乙○○位
      於桃園縣新屋交流道附近的住處碰過槍身，當時乙○○在
      擦槍，我就跟乙○○借來看。因為我只有拿起來看，看完
      就還給乙○○，所以沒有碰過彈匣、子彈。惟查：本件扣
      案槍枝、彈匣、子彈，經送內政部警政署刑事警察局鑑驗
      ，經化驗結果，所顯現之指紋，均因紋線不清，無法比對
      ，此有內政部警政署刑事警察局96年5 月3 日刑紋字第09
      60060486號鑑驗書1 份在卷可稽，是無從以上開鑑驗結果
      更為被告不利之認定，惟亦無從佐實被告上開所辯，併予
      敘明。
（六）又被告於94年1 月間某日購買本件扣案如附表一編號一所
      示槍枝後，曾與賣方同至新竹縣內灣鄉山區試射子彈2 顆
      ，試射結果手槍功能正常一節，僅足認扣案如附表一編號
      一所示手槍1 枝，其本身之機械性能良好，可擊發子彈。
      惟就該2 顆由賣方交付被告持以試射之子彈而言，其發射
      動能是否確已達足以傷害人之皮肉層，而具殺傷力之程度
      ，因該試射子彈2 顆均未扣案而無從送鑑究明，且復查無
      其他證據足資認定其發射動能之高低程度，故尚無從驟認
      該曾由被告持用試射之子彈2 顆具有殺傷力，附此敘明。
三、綜上所述，本件事證明確，被告前開所辯顯係卸責之詞，洵
    無足採，被告犯行堪以認定，應予依法論罪科刑。
四、查被告行為後，槍砲彈藥刀械管制條例業於94年1 月26日部
    分修正並公布施行，惟被告所涉犯之該條例第7 條第4 項並
    未修正，自不生新舊法比較適用之問題。又被告行為後，刑
    法及刑法施行法部分條文亦經修正公布，並均於95年7 月1
    日施行。修正後刑法第2 條第1 項之規定，係規範行為後法
    律變更所生新舊法律比較適用之準據法，於修正後刑法施行
    後，應適用修正後刑法第2 條第1 項規定之「從舊從輕」之
    原則為比較；修正後刑法第2 條第2 項，則為同條第1 項之
    特別規定，於修正後刑法施行後，關於非拘束人身自由之保
    安處分，應依修正後刑法第2 條第2 項之規定，適用裁判時
    之法律。又修正後刑法第35條，乃刑之重輕之法定次序與標
    準，應適用裁判時之修正後刑法第35條之規定。修正後刑法
    第2 條第1 項係採「從舊從輕」原則，適用最有利於行為人
    之法律。既曰法律，自較刑之範圍為廣；除法律有特別規定
    者（如修正後刑法第2 條第2 項非拘束人身自由之保安處分
    適用裁判時法，修正後刑法施行法第9 條之3 規定之情形）
    ，應依其規定；或事關執行之緩刑之宣告，或犯罪在刑法修
    正施行前，自首在刑法施行後之自首部分，或程序之規定（
    程序從新，如刑法第40條沒收宣告之程序規定），應適用裁
    判時之修正後刑法之規定外；依修正後刑法第2 條第1 項比
    較時，應就罪刑有關之共犯、未遂犯、連續犯、牽連犯、結
    合犯以及累犯加重、自首減輕暨其他法定加減原因（如身分
    加減）與加減例等一切情形，綜其全部之結果而為比較後，
    予以整體適用，不能割裂而分別適用有利益之條文。關於易
    科罰金之折算標準、易服勞役之折算標準及期限、罰金與死
    刑是否併予執行、多數有期徒刑定應執行之刑時之最高刑期
    之限制等之修正，事涉行為人易刑折算標準金額之多寡與期
    限之長短及定執行刑時能否就罰金刑併予執行或有期徒刑定
    應執行之刑時最高度之限制，亦均屬依修正後刑法第二條第
    一項所應比較適用法律之範圍。拘束人身自由之保安處分，
    並非屬修正後刑法第2 條第2 項規定應適用裁判時法之範圍
    ，除有特別規定者外，亦屬應依修正後刑法第2 條第1 項比
    較適用之法律；從刑附屬於主刑，除法律有特別規定者外，
    依主刑所適用之法律（以上參考最高法院95年5 月23日刑事
    庭第8 次會議決議及最高法院24年上字第4634號、24年上字
    第5292號、27年上字第2615號、29年上字第525 號判例）。
    其次，法律有變更而須為新、舊法之比較以定其適用之目的
    ，厥為保障行為人之既有法律地位不致因法律之修正而惡化
    或受到更不利益之結果並兼謀行為人之利益，此為最高之價
    值，非必斤斤於法律體系適用之完整性，況或基於法規之性
    質，如程序性之法律、事涉執行之緩刑規定，依法理係均應
    適用新法，或因法律另有規定，如修正後刑法第2 條第2 項
    規定「非拘束人身自由之保安處分係適用裁判時之法律」，
    修正後刑法施行法第3 條之1 第2 項規定「於九十四年一月
    七日刑法修正施行前犯併合處罰數罪中之一罪，且該數罪均
    符合第四十一條第一項得易科罰金之規定者，適用九十年一
    月四日修正之刑法第四十一條第二項規定」，即有此情形係
    一律適用行為時法之舊法，由是可見遇有法律修正而須選擇
    適用新法或舊法時，須依法規之性質或視法律之規定各自決
    之，不受其他法規如何適用之羈絆，在選法適用時，本即寓
    有可據個別之特性而割裂分別適用新法或舊法之容許性，至
    數項經修正之法律須整體比較以同其新、舊法之適用俾維持
    法律體系之完整性，核係各該法律在適用上因具「依附及相
    互關聯」之特性使然，非屬新、舊法應比較利、弊藉資保障
    行為人之既有法律地位兼謀其利益之立法意旨所必然。準此
    以解，就罪、刑有關之規定諸如共犯、未遂犯、連續犯、牽
    連犯、結合犯以及累犯加重、自首減輕暨其他法定加減原因
    （如身分加減）與加減例等一切情形，應綜其全部之結果而
    為比較後，予以整體適用，不能割裂而分別適用有利益之條
    文，固如前述，惟究其緣由，實係著眼於因各該規定皆涉及
    犯罪之態樣、階段、罪數、法定刑得或應否加、減暨加減之
    幅度，並進而影響法定刑或處斷刑之範圍，換言之，各該罪
    、刑之規定須經綜合考量整體適用後，方能據以限定法定刑
    或處斷刑之範圍，嗣始得於該範圍內為一定刑之宣告，易詞
    以言，個別宣告刑雖屬單一之結論，然實係經綜合考量整體
    適用各相關罪、刑規定之所得，因之，宣告刑所據以決定之
    各相關罪、刑規定，顯具適用上之「依附及相互關聯」之特
    性，自須同其新、舊法之適用，第查，「易刑」或「定執行
    刑」係規範宣告刑得或應如何執行之法律，核屬為刑之宣告
    後始生應否適用問題之規定，非屬宣告刑所據以決定因而須
    先行確定如何適用新、舊之法規，依其性質，在未為刑之宣
    告前亦無可能確定應否適用而預先選定須適用新或舊法，復
    無此必要，不寧唯是，該規定所涵攝之「小前提」係「宣告
    刑」，猶與罪、刑規定涵攝之「小前提」為「歷史社會事實
    」迥異，職是，「易刑」及「定執行刑」之規定，不論涵攝
    之「小前提」、決定應否適用之階段及適用後所得之法律效
    果，與罪、刑之規定皆不相侔，與之顯不具適用上之「依附
    及相互關聯」之特性，依前述，要毋須與罪、刑之規定同其
    新、舊法之適用，自得秉其本身之性質而各據應涵攝之「小
    前提」為新、舊、利、弊之比較後個別定其法律之適用。茲
    首就與本案有關且於為刑之宣告前須先行及連帶確定應如何
    適用之法律修正情形列述如下：
（一）與罪、刑有關且須依修正後刑法第2 條第1 項規定為利、
      弊之比較以定如何適用之法律變更部分：
   1、修正前刑法第33條第5 款規定「罰金：（銀元）一元以上
      。」，復依罰金罰鍰提高標準條例第1 條前段規定提高為
      10倍，折算新臺幣為30元；修正後刑法第33條第5 款規定
      「罰金：新臺幣一千元以上，以百元計算之。」現行刑法
      中，有關於罰金刑之計算單位及其最低度刑之規定既有修
      正，自屬法律變更。
   2、經綜合適用修正前、後之罪、刑相關規定予以比較，修正
      後之規定顯非較修正前之規定對被告有利，因之，依現行
      即修正後刑法第2 條第1 項前段規定，此部分自應整體適
      用修正前刑法之有關規定，合先敘明。
（二）毋須依修正後刑法第2 條第1 項規定為利、弊之比較以定
      如何適用之法律修正部分：
   1、刑法第11條原規定「本法總則於其他法令有刑罰之規定者
      ，亦適用之。但其他法令有特別規定者，不在此限。」，
      經修正為「本法總則於其他法律有刑罰或保安處分之規定
      者，亦適用之。但其他法律有特別規定者，不在此限。」
      ，亦即為使法規範明確，將「法令」修正為「法律」以符
      合法律保留及罪刑法定原則，復就解釋上認為「有刑罰之
      規定」包含保安處分部分亦予以明文化，是以此一修正並
      未涉及實體國家刑罰權之有無暨其範圍之更迭，非屬與罪
      、刑有關且須與之整體依修正後刑法第2 條第1 項之規定
      為新、舊法比較以同其適用之「法律變更」，惟本條修正
      之目的既為符法律保留及罪刑法定原則暨規範明確性之要
      求，當以修正後之規定較能契合刑罰之本質兼更具規範之
      實質妥當性暨進步性，因之，基於「法與時轉則治」之理
      念，此部分自應適用修正後規定。
   2、刑法第38條有關沒收之規定亦經修正，惟沒收為從刑，如
      前述，從刑附屬於主刑，除法律有特別規定者外，依主刑
      所適用之法律，本件主刑部分即宣告刑所據以決定之罪、
      刑法律既適用修正前之舊法，沒收部分自應從之。
   3、修正前刑法第55條規定「一行為而觸犯數罪名，從一重處
      斷」，此即學理上所稱之「想像競合犯」，雖經修正為「
      一行為而觸犯數罪名者，從一重處斷。但不得科以較輕罪
      名所定最最輕本刑以下之刑」，惟此最低度刑科刑之限制
      核屬法理之明文化，並非修正後刑法第2 條第1 項所稱之
      「法律變更」，毋須依該條項規定為新、舊法之比較，應
      依法律適用之一般原則逕行適用修正後之法律。
五、核被告所為，係犯槍砲彈藥刀械管制條例第7 條第4 項未經
    許可持有手槍罪、同法第12條第4 項未經許可持有子彈罪。
    被告所犯上開未經許可持有手槍罪及未經許可寄藏子彈罪2
    罪間，係以一行為觸犯數罪名，為想像競合犯，應依修正後
    刑法第55條之規定，從一重論以未經許可持有手槍罪。爰審
    酌具有殺傷力之槍枝、子彈係屬高度危險之物品，被告未經
    主管機關許可，而擅自持有具殺傷力之制式手槍1 把及及具
    殺傷力之子彈共15顆，持有之槍彈數量甚鉅，且將上開槍、
    彈攜入公眾場合，嚴重危害他人之身體、生命安全，影響社
    會治安，且犯後屢屢飾詞卸責，顯無悔意，並其犯罪動機、
    目的、手段、生活狀況、智識程度等一切情狀，量處如主文
    所示之刑。而修正前刑法第42條第1 項、第2 項、第3 項原
    規定「罰金應於裁判確定後兩個月內完納，期滿而不完納者
    ，強制執行，其無力完納者，易服勞役；易服勞役以一元以
    上三元以下，折算一日，但勞役期限不得逾六個月；罰金總
    額折算逾六個月之日數者，以罰金總額與六個月之日數比例
    折算。」，此折算標準並應適用修正前罰金罰鍰提高標準條
    例第2 條規定，就其原定數額提高為一百倍折算一日，亦即
    被告行為時之易服勞役折算標準，應以銀元100 元以上300
    元以下之數額折算1 日，經換算為新臺幣，則應以新臺幣30
    0 元以上900 元以下折算1 日。至依95年7 月1 日施行之修
    正後刑法第42條第1 項、第3 項、第5 項則規定「罰金應於
    裁判確定後二個月內完納，期滿而不完納者，強制執行，其
    無力完納者，易服勞役。但依其經濟或信用狀況，不能於二
    個月內完納者，得許期滿後一年內分期繳納。遲延一期不繳
    或未繳足者，其餘未完納之罰金，強制執行或易服勞役；易
    服勞役以新臺幣一千元、二千元或三千元折算一日，但勞役
    期限不得逾一年；罰金總額折算逾一年之日數者，以罰金總
    額與一年之日數比例折算。」，並將原罰金罰鍰提高標準條
    例第2 條之規定刪除，是以新法所定易服勞役之折算標準為
    新臺幣1,000 、2,000 、3,000 元折算1 日。經比較結果，
    易服勞役之規定，顯以修正後之規定較有利於行為人，依修
    正後刑法第2 條第1 項但書規定，爰依修正後刑法第42條第
    3 項之規定諭知罰金易服勞役之折算標準。扣案如附表一編
    號一所示槍枝、附表一編號二所示子彈，係屬違禁物，均應
    依修正前刑法第38條第1 項第1 款規定宣告沒收。扣案附表
    一編號二所示咖啡色背包1 個，係被告所有供犯本件持有具
    殺傷力之手槍、子彈犯行所用放置扣案槍枝、子彈所用之物
    ，爰依修正前刑法第38條第1 項第2 款之規定宣告沒收。至
    扣案如附表三所示子彈，業經送鑑試射擊發，剩餘彈頭、彈
    殼，不再具有子彈功能，已非違禁物（最高法院94年臺上字
    第3195號判決意旨參照），爰均不予宣告沒收。
據上論斷，應依刑事訴訟法第299 條第1 項前段，槍砲彈藥刀械
管制條例第7 條第4 項、第12條第4 項，修正後刑法第11條前段
、第2 條第1 項前段、但書、第55條、第42條第3 項，修正前刑
法第38條第1 項第1 款、第2 款，判決如主文。
本案經檢察官薛植和到庭執行職務。
中　　華　　民　　國　　96　　年　　7 　　月　　5 　　日
                  刑事第十一庭審判長法　官 蔡榮澤
                                    法  官 魏于傑
                                    法  官 林蕙芳
以上正本證明與原本無異。
如不服本判決，應於判決送達後10日內向本院提出上訴狀（應附
繕本），上訴於臺灣高等法院。
     　　　　　　　　　　　　　　　書記官　李佩玲
中　　華　　民　　國　　96　　年　　7 　　月　　6 　　日
附表一：
┌──┬────────────┬───┬──────┐
│編號│扣案物                  │ 數量 │附註        │
├──┼────────────┼───┼──────┤
│ 一 │德國SIG SAUER 廠P228型口│ 1枝  │機械性能良好│
│    │徑9mm （9X19mm）制式半自│      │，可擊發口徑│
│    │動手槍，槍號為「B187602 │      │9mm （9X19mm│
│    │」，槍管內具6 條右旋來復│      │）制式子彈，│
│    │線。（含彈匣1 個，槍枝管│      │認具殺傷力。│
│    │制編號：0000000000號）。│      │            │
├──┼────────────┼───┼──────┤
│ 二 │口徑9mm （9X19mm）制式子│9 顆。│認均具殺傷力│
│    │彈。                    │      │。          │
└──┴────────────┴───┴──────┘
附表二：
┌──┬────────────┬───┬──────┐
│ 二 │咖啡色背包。            │1個。 │被告所有用以│
│    │                        │      │放置其持有之│
│    │                        │      │如附表一、三│
│    │                        │      │所示具殺傷力│
│    │                        │      │之槍枝、子彈│
│    │                        │      │所用之物。  │
└──┴────────────┴───┴──────┘
附表三：
┌──┬────────────┬───┬──────┐
│編號│扣案物                  │ 數量 │附註        │
├──┼────────────┼───┼──────┤
│ 一 │口徑9mm （9X19mm）制式子│5 顆（│認均具殺傷力│
│    │彈。                    │嗣均經│。          │
│    │                        │試射用│            │
│    │                        │罄）。│            │
├──┼────────────┼───┼──────┤
│ 二 │具直徑約9mm 金屬彈頭土造│1 顆（│可擊發，認具│
│    │子彈。                  │嗣經試│殺傷力。    │
│    │                        │射用罄│            │
│    │                        │）。  │            │
└──┴────────────┴───┴──────┘
